【裁判字號】    92,上易,1330
【裁判日期】    920630
【裁判案由】    毀損
【裁判全文】
臺灣高等法院刑事判決                          九十二年度上易字第一三三０號
    上  訴  人  臺灣桃園地方法院檢察署檢察官
    被      告  甲○○
                乙○○
右上訴人因被告毀損案件，不服臺灣桃園地方法院九十一年度易字第二一一八號，中
華民國九十二年三月六日第一審判決（起訴案號：臺灣桃園地方法院檢察署九十年度
調偵字第三二一號），提起上訴，本院判決如左：
    主  文
上訴駁回。
    理  由
一、本案經本院審理結果，認第一審判決對被告甲○○、乙○○為無罪之諭知，核無
    不當，應予維持，並引用第一審判決書記載之證據及理由（如附件第一審判決書
    ）。
二、檢察官上訴意旨以：(一)被告二人確於民國九十年八月二十四日十三時許，在桃園
    縣桃園市○○○路六一巷九號房屋，以紅色噴漆在該屋鐵門、圍牆噴下「丙○○
    」欠錢等字，業據告訴人丙○○指述在卷，並經證人楊伯鈞述明親眼目睹被告二
    人噴漆等語，且有現場照片可佐。(二)告訴人房屋前曾遭噴漆或警方人員到場後未
    查扣噴漆罐等物，在論理上並非即可遽以推斷本案發生之時被告二人無噴漆毀損
    之行為；且被告二人於偵、審中自承有「灑冥紙」之行為，衡諸一般討債業者素
    以噴漆為非法催收債務之手段，又證人楊伯鈞確是親眼目睹被告二人噴漆之犯行
    ，自難遽信被告二人事後飾卸之詞。
三、經查：證人楊伯鈞於案發前即九十年八月二十三日曾委託律師寄發律師函予告訴
    人之債權人簡美貞，而該信函內稱：「現該屋竟遭噴漆損毀．．」等語。準此足
    徵右址於本件案發之前已遭噴漆，原審因而認告訴人於本案提出之照片上所示之
    「噴漆」究係案發當日所為，抑係案發前如前開律師函內所述之「噴漆」，已難
    認定，並認如係前者，則前開律師函內所述之噴漆何在？是右揭「噴漆」尚難率
    認係被告二人所為。再本件案發後至警員來到現場時，被告二人均未離開現場，
    若被告二人有為噴漆行為，則現場應留有噴漆罐等物品，惟現場並未查得噴漆罐
    等物品，益徵右揭噴漆並非被告二人所為。又催討債務時，被告二人雖有為「灑
    冥紙」之行為，並不能據此推定被告二人亦會為噴漆行為。是本件尚難憑告訴人
    之指述及證人楊伯鈞之證述即遽認被告二人有為右揭噴漆行為。檢察官上訴指摘
    原審判決不當，請求撤銷，為無理由，應予駁回。
據上論結，應依刑事訴訟法第三百七十三條、第三百六十八條，判決如主文。
本案經檢察官彭坤業到庭執行職務。
中      華      民      國    九十二    年      六      月     三十     日
                              臺灣高等法院刑事第二十四庭
                                  審判長法  官  陳  貽  男
                                        法  官  李  世  貴
                                        法  官  陳  憲  裕
右正本證明與原本無異。
不得上訴。
                                        書記官  劉  育  妃
中    華    民    國      九十二  年       六       月       三十       日
附件
臺灣桃園地方法院刑事判決                        九十一年度易字第二一一八號
    公  訴  人  臺灣桃園地方法院檢察署檢察官
    被      告  甲○○  男  四十三歲（民國○○○年○月○○日生）
                        住桃園縣桃園市○○街四五五巷一弄三二號
                        身分證統一編號：Ｈ一二二八八二二號
    被      告  乙○○  男  四十七歲（民國○○○年○月○日生）
                        住桃園縣桃園市○○○路○段一八０之一號四樓
                        居桃園縣桃園市○○○街三六一巷十一號四樓
                        身分證統一編號：Ｎ一0000000號
右列被告因毀損案件，經檢察官提起公訴（九十年度調偵字第三二一號），本院判決
如左：
    主  文
甲○○、乙○○均無罪。
    理  由
一、按犯罪事實應依證據認定之，無證據不得推定其犯罪事實，刑事訴訟法第一百五
    十四條定有明文。又認定不利於被告之事實，須依積極證據，苟積極證據不足為
    不利於被告事實之認定時，即應為有利於被告之認定，更不必有何有利之證據，
    最高法院三十年上字第八一六號著有判例可資參照。又此所謂「積極證據足以為
    不利被告事實之認定」，依據同院七十六年臺上字第四九八六號判例意旨，係指
    據為訴訟上證明之全盤證據資料，在客觀上以達於通常一般之人均不致於有所懷
    疑，而得確信被告確曾犯罪之程度。若未達到此一程度，而有合理懷疑之存在時
    ，即無從為被告有罪之判決。
二、本件公訴意旨略以：被告乙○○、甲○○均任職於德泰企業社，受顧客委託在外
    催收應收帳款，於民國九十年八月二十四日十三時許，在桃園縣桃園市○○○路
    六一巷九號房屋前，因向屋主丙○○催討債務未果，竟共同基於毀損之犯意，二
    人均持紅色噴漆，在該丙○○所有之房屋鐵門及圍牆外噴下「丙○○欠錢」等字
    ，毀損該處鐵門、圍牆外觀之完整，足生損害於丙○○。嗣因丙○○與其子楊伯
    鈞與乙○○、甲○○二人發生爭執，經警據報到場查獲，因認被告二人所為係犯
    刑法第三百五十四條之毀損罪嫌等語。
三、訊之被告均堅決否認有前述犯行，被告乙○○並辯稱：「我有撒冥紙，但沒有噴
    漆。且他家玻璃是毛玻璃，窗戶是關著，門都鎖著，怎麼可能看到外面有人在噴
    漆，我到時漆已經噴好了，可能是欠其他債權人錢，並且我不是催收帳款的員工
    ，我只是財務公司的鄰居。」等語，被告甲○○辯稱：「我沒有噴漆。」等語。
四、公訴意旨認被告等涉有前開犯行，係以：(1)告訴人丙○○於警訊及本署偵查中指
    述，(2)證人，即案發在場之告訴人之子楊伯鈞證述，(3)並有該處圍牆、鐵門遭噴
    漆污損之照片四張為證。經查：
（一）本件告訴人於警偵訊時雖指稱被告二人案發時在住宅圍牆等處噴漆，證人楊伯
      鈞並證稱：「親眼目睹被告二人確有噴漆行為」。惟「告訴人之告訴，係以使
      被告受刑事訴追為目的，是其陳述是否與事實相符，仍應調查其他證據以資審
      認」，最高法院五十二年台上字第一三○○號著有判例。證人楊伯鈞係告訴人
      之子，其二人均居住前開房間，利害關係相同，參酌其於警訊中亦係表示對被
      告提出告訴，是其陳述與告訴人之告訴並無多大不同之處。而證人楊伯鈞案發
      前曾委託律師寄發律師函於證人，即告訴人之債權人簡美貞，此有告訴人提出
      之九十年八月二十三日江松鶴律師事務所函影本一紙在卷可稽（調偵卷第六頁
      ）。依前開信函內稱：「現該屋竟遭噴漆損毀．．」等語，顯示本件案發前告
      訴人前開住處已遭人噴漆。則告訴人於本案提出之照片（偵卷第一六、一七頁
      ）上之「噴漆」究係案發當日所為，抑係案發前如前開律師函內所述之「噴漆
      」，已難認定。如係前者，則前開律師函內所述之噴漆何在？
（二）再者，依告訴人及證人楊伯鈞於偵訊時所述，其等發現被告等噴漆後即分別出
      面制止及報警，因被告復對其庭院灑冥紙，其等又與被告拉扯爭執，其後證人
      楊伯鈞與被告等在門口等處等候警員到場處理（調偵卷第五、十、十一頁）。
      另證人，即到場之承辦警員詹文偉於偵訊時亦稱：「我們過去時丙○○在屋內
      ，楊伯鈞、乙○○、甲○○在外面」等語（同前卷第二一頁反面）。是本件自
      告訴人等發現被告起至警員到場止，告訴人或證人楊伯鈞均與被告在一起，應
      可認定。惟證人詹文偉到場後案發現場並未發現噴漆罐，亦據證人詹文偉於前
      開偵訊及本院九十二年一月九日調查時證述在卷。是被告等案發時若確有在該
      處噴漆，在告訴人或證人楊伯鈞均在場一同等候警員到來之情況下，其噴漆罐
      顯無從藏匿，即便將之藏匿，告訴人或證人楊伯鈞亦應可查知其去向，並向據
      報到場之證人詹文偉告知，以便取回做為證物。
（三）由前開所述，可知告訴人之前述房屋於本件案發前既已有遭人噴漆之情形，且
      案發時又未在現場查獲有噴漆罐，是僅難以告訴人及其子，即證人楊伯鈞之指
      訴認定被告二人案發當日確有前述在鐵門等處噴漆之犯行。此外，復查無其他
      積極證據，足以證明被告有何毀損之犯行。其犯罪尚屬不能證明，衡諸首開法
      條及判例要旨，自應依法諭知無罪之判決。
五、據上論斷，應依刑事訴訟法第三百零一條第一項前段，判決如主文。
本案經檢察官張啟聰到庭執行職務。
中      華      民      國    九十二    年      三      月      六      日
                                      臺灣桃園地方法院第六庭
                                          法  官  潘進順
右正本證明與原本無異。
如不服本判決，應於判決送達後十日內向本院提出上訴狀（應附繕本），上訴於臺灣
高等法院。
                                          書記官  陳玉芬
中      華      民      國    九十二    年      三      月      十      日


司法院資訊處製作；財團法人民間司法改革基金會備份。
